【裁判字號】    95,抗,50
【裁判日期】    950918
【裁判案由】    本票裁定
【裁判全文】
臺灣新竹地方法院民事裁定                95年度抗字第50號
抗  告  人  集元科技股份有限公司
法定代理人  甲○
相  對  人  新竹國際商業銀行股份有限公司
法定代理人  乙○○
上列抗告人與相對人間因本票裁定事件，對於中華民國95年7月
27日本院95年度票字第1658號裁定提起抗告，本院裁定如下：
    主    文
抗告駁回。
抗告程序費用新臺幣壹仟元由抗告人負擔。
    理    由
一、按執票人向本票發票人行使追索權時，得聲請法院裁定後強
    制執行，此為票據法第123 條所明文規定。又本票執票人依
    上開法條之規定，聲請法院裁定及抗告法院之裁定，僅依非
    訟案件程序，以審查強制執行許可與否，並無確定實體上法
    律關係存否之效力，如發票人就票據債務之存否有爭執時，
    應由發票人提起確認之訴，以資解決，最高法院56年臺抗字
    第714號、57年臺抗字第76號亦著有判例可資參照。
二、本件相對人主張：其執有抗告人為發票人，如原裁定所示之
    本票乙紙（下稱系爭本票），並免除作成拒絕證書，詎屆期
    提示未獲付款，依票據法第123條聲請裁定許可強制執行等
    情，業據其提出本票乙紙為證，原裁定予以准許，即無不合
    。抗告意旨略以：系爭本票係抗告人於民國94年5月間，向
    相對人辦理融資貸款計新臺幣 (下同)1 千萬元時所簽發，
    作為擔保之用，但實際債務金額仍須視實際貸款金額及償還
    後欠款餘額定之，而抗告人於94年5月20日與相對人簽訂銀
    行授信契約書，向相對人借款1千萬元，以每月為1期，共計
    18期償還全部債務，平均每月還款57萬餘元，抗告人除簽立
    面額1千萬元之本票一紙及逐月到期以建華銀行新竹分行為
    付款人之支票，用以擔保債務之履行外，並另提供定期存款
    200萬元作為質押擔保品，抗告人於借款後至95年6月止已清
    償835萬餘元，僅餘146萬8,768元未為清償，相對人無權聲
    請就系爭本票聲請法院裁定准許強制執行；另系爭本票正面
    雖有「免除作成拒絕證書」之記載，僅係免除執票人舉證曾
    遭拒絕付款事實之義務，惟相對人仍必須向發票人即抗告人
    提示，確定不獲付款始得行使追索權，本件相對人並未就系
    爭本票對抗告人提示請求付款，其逕為行使追索權於法未合
    ，為此請求廢棄原裁定等語。
三、惟查，抗告人所稱於借款後迄今已清償835萬餘元，僅餘146
    萬8,768元未為清償之情，即便屬實，此乃實體法上之爭執
    ，揆諸首揭說明，應由抗告人另行提起訴訟，以資解決，非
    本件非訟程序所得加以審究；另系爭本票既載明免除作成拒
    絕證書，則相對人聲請裁定准予強制執行時，自毋庸提出已
    為付款提示之證據，抗告人如主張相對人未為付款之提示，
    依票據法第124條準用同法第95條但書之規定，應由其負舉
    證之責，然抗告人於提起本件抗告之際，既未提出任何證據
    足證相對人即執票人就系爭本票未為付款之提示，反謂相對
    人應就該提示之事實負舉證責任，抗告人此部分主張顯有誤
    會，從而，本件抗告為無理由，應予駁回。
四、據上論結，本件抗告為無理由，依非訟事件法第46條、第24
    條第1項、第21條第2項，民事訴訟法第495條之1第1 項、第
    449條第1項、第95條、第78條，裁定如主文。
中    華    民    國    95    年    9     月    18    日
              民事第一庭    審判長法  官  蔡孟芳
                                  法  官  蔡欣怡
                                  法  官  林佑珊
以上正本係照原本作成。
如不服本裁定，僅得於收受本裁定正本送達後10日內，以適用法
規顯有錯誤為理由，向本院提出再抗告狀，（須附繕本一份及繳
納再抗告裁判費新台幣1,000元），經本院許可後始可再抗告。
中    華    民    國    95    年    9     月    18    日
                                  書記官  龔柏萃


司法院資訊處製作；財團法人民間司法改革基金會備份。
